【裁判字號】    98,審訴,1722
【裁判日期】    980731
【裁判案由】    毒品危害防制條例
【裁判全文】
臺灣桃園地方法院刑事判決            98年度審訴字第1722號
公  訴  人  臺灣桃園地方法院檢察署檢察官
被      告  甲○○
                   （現另案於臺灣桃園女子監獄執行中）
上列被告因違反毒品危害防制條例案件，經檢察官提起公訴（98
年度偵字第1321號），被告於本院準備程序進行中，就被訴事實
為有罪之陳述，經本院告知簡式審判程序意旨，並聽取公訴人及
被告之意見後，本院合議庭裁定改依簡式審判程序審理，茲判決
如下：
    主      文
甲○○明知為禁藥而轉讓，累犯，處有期徒刑月，扣案之如附
表一編號二之第二級毒品甲基安非他命壹包（驗餘淨重壹點柒貳
捌柒公克）沒收銷燬之，如附表一編號四之玻璃球吸食器壹組沒
收。
    事實及理由
一、犯罪事實：緣甲○○前於民國90年間因施用毒品案件，經臺
    灣板橋地方法院以90年度易字第1243號判決判處有期徒刑8
    月，上訴後，經臺灣高等法院以90年度上易字第2757號撤銷
    原判決，改判處有期徒刑6 月而確定在案；又於90年間因竊
    盜案件，經臺灣板橋地方法院以90年度板簡字第1778號判決
    判處有期徒刑2 月而確定在案，前開二罪嗣經臺灣板橋地方
    法院以91年度聲字第2139號裁定應執行有期徒刑7 月而確定
    在案；另於91年間因施用毒品案件，經臺灣板橋地方法院以
    91年度簡字第289 號判決判處有期徒刑6 月而確定在案，上
    揭數罪接續執行，於93年1 月4 日執行完畢（於本案構成累
    犯）；再於97年間因施用毒品案件，經臺灣板橋地方法院以
    97年度訴字第4858號判決判處有期徒刑8 月、5 月，應執行
    有期徒刑1 年而確定在案，現正執行中。詎其仍不知悔改，
    明知甲基安非他命係毒品危害防制條例第2 條第2 項第2 款
    所列之第二級毒品，並經公告屬藥事法第22條第1 項第1 款
    所列之禁藥，不得非法轉讓，竟仍基於轉讓第二級毒品之犯
    意，於97年12月28日下午某時，在其位於桃園縣龜山鄉○○
    路236 巷36號5 樓之16居處內，將摻有不詳數量（無證據證
    明已達毒品危害防制條例第8 條第6 項所定應加重其刑之標
    準）之第二級毒品甲基安非他命（起訴書誤載為安非他命）
    之玻璃球吸食器無償轉讓劉青三施用（劉青三所涉施用第二
    級毒品部分，另經本院以98年度審易字第503 號判決判處有
    期徒刑6 月），嗣於97年12月29日22時許，在桃園縣龜山鄉
    ○○路236 巷18號前為警攔檢而查獲，並在甲○○前開居處
    扣得如附表所示之物。
二、證據名稱：
    (一)被告甲○○於本院審理中之自白。
    (二)證人劉青三於警詢及檢察官察官偵查中之證述。
    (三)台北縣政府警察局新莊分局搜索扣押筆錄、扣押物品目
        錄表、台北縣政府警察局新莊分局偵辦煙毒、麻醉藥品
        案被移送人姓名及代碼對照表、毒品初步鑑驗報告書、
        台北縣政府警察局新莊分局查獲毒品鑑驗證明書、交通
        部民用航空局航空醫務中心毒品鑑定書（甲基安非他命
        部分）及扣案之如附表所示之物。
    (四)臺灣高等法院被告前案紀錄表1 份。
三、按「甲基安非他命」雖係毒品危害防制條例第2 條第2 項第
    2 款所規定之「第二級毒品」，但其亦屬於藥事法所稱之「
    禁藥」（即藥事法第22條第1 款所稱之「經中央衛生主管機
    關明令公告禁止製造、調劑、輸入、輸出、販賣或陳列之毒
    害藥品」）。而明知為禁藥而轉讓者，藥事法第83條亦定有
    處罰明文。故行為人明知為禁藥即「甲基安非他命」而轉讓
    予他人者，除成立毒品危害防制條例第8 條第2 項之「轉讓
    第二級毒品罪」外，亦構成藥事法第83條第1 項之「轉讓禁
    藥罪」，此係屬同一犯罪行為而同時有二種法律可資處罰之
    「法條（規）競合」情形，應依「重法優於輕法」、「後法
    優於前法」等法理，擇一處斷。而毒品危害防制條例第8 條
    第2 項轉讓第二級毒品罪之法定本刑為「6 月以上5 年以下
    有期徒刑，得併科新台幣70萬元以下罰金」。93年4 月21日
    修正後藥事法第83條第1 項轉讓禁藥罪之法定本刑為「7 年
    以下有期徒刑，得併科新台幣5 百萬元以下罰金」。則修正
    後藥事法第83條第1 項之罪之法定本刑，顯較毒品危害防制
    條例第8條 第2 項之罪之法定本刑為重，依前述「重法優於
    輕法」之法理，轉讓「甲基安非他命」部分之行為，自應優
    先適用藥事法第83條第1 項之規定處斷（最高法院96年度台
    上字第3582號判決意旨參照）。是核被告所為，係犯藥事法
    第83條第1 項之明知為禁藥而轉讓罪。另起訴意旨雖未於證
    據及所犯法條欄內具體敘明被告涉犯轉讓禁藥罪部分，然該
    部分業經蒞庭檢察官於本院準備程序期日補充增列被告另犯
    藥事法第83條第1 項之轉讓禁藥罪部分（見本院98年7 月22
    日準備程序筆錄），是該部分本院自得依法審酌，而無變更
    起訴法條之必要，附此敘明。被告持有第二級毒品甲基安非
    他命後，進而轉讓，其持有之低度行為應被其轉讓之高度行
    為所吸收，不另論罪。爰審酌被告之犯罪動機、目的、手段
    、犯罪後尚能坦承犯行，以及轉讓之數量不多等一切情狀，
    量處如主文所示之刑。末查，扣案疑似為第二級毒品甲基安
    非他命之白色半透明結晶及結晶塊1 包（驗前淨重1.7290公
    克，因鑑驗使用費失0.0003公克，驗餘淨重1.7287公克，含
    與毒品無法析離之包裝袋1 個），經送鑑驗結果，確含第二
    級毒品甲基安非他命成分，有交通部民用航空局航空醫務中
    心毒品鑑定書1 紙在卷足憑，爰依毒品危害防制條例第18條
    第1 項前段之規定，諭知沒收銷燬之。再用以包裹第二級毒
    品甲基安非他命之包裝袋與前開毒品無從完全剝離，應依毒
    品危害防制條例第18條第1 項前段規定沒收銷燬之。至於鑑
    驗中所費失之毒品，既已滅失，爰不再諭知沒收；另扣案之
    如附表編號一、三、五、六所示之物，為被告另涉犯施用毒
    品案所用之物，與本案無關，已經本院另以98年度審訴字第
    845 號判決宣告沒收及沒收銷燬，本案不另併為沒收之宣告
    ，附此敘明。
四、應適用之法條：
    刑事訴訟法第299 條第1 項前段、第273 條之1 第1 項、第
    310 條之2 、第454 條第1 項，藥事法第83條第1 項，毒品
    危害防制條例第18條第1 項前段，刑法第11條、第47條第1
    項、第38條第1 項第2 款。
五、如不服本判決，得自收受送達之翌日起10日內向本院提出上
    訴狀（應附繕本），其未敘述上訴理由者，應於上訴期間屆
    滿後20日內補提理由書狀於本院，上訴於臺灣高等法院。
本案經檢察官丁俊成到庭執行職務。
中    華    民    國    98    年    7     月    31    日
                  刑事庭        法  官  林靜梅
以上正本證明與原本無異。
如不服本判決應於收受判決後10日內向本院提出上訴書狀，並應
敘述具體理由。其未敘述上訴理由者，應於上訴期間屆滿後20日
內向本院補提理由書 (均須按他造當事人之人數附繕本)「 切勿
逕送上級法院」。
                                書記官  施春祝
中    華    民    國    98    年    7     月    31    日
本案論罪科刑法條：
藥事法第83條第1 項
明知為偽藥或禁藥，而販賣、供應、調劑、運送、寄藏、牙保、
轉讓或意圖販賣而陳列者，處七年以下有期徒刑，得併科新臺幣
五百萬元以下罰金。
附表
┌───┬─────────────────────┐
│編 號 │ 名            稱                         │
├───┼─────────────────────┤
│  一  │第一級毒品海洛因2 小包（淨重共計0.3公克） │
├───┼─────────────────────┤
│  二  │第二級毒品毒品甲基安非他命（起訴書誤載為安│
│      │非他命）1 包（驗前淨重1.7290公克，因鑑驗使│
│      │用費失0.0003公克，驗餘淨重1.7287公克，含與│
│      │毒品無法析離之包裝袋1 個）                │
├───┼─────────────────────┤
│  三  │已使用之注射針筒1 支（內含海洛因殘渣）    │
├───┼─────────────────────┤
│  四  │玻璃球吸食器1 組                          │
├───┼─────────────────────┤
│  五  │安非他命吸食器1 組                        │
├───┼─────────────────────┤
│  六  │注射針筒74支（尚未使用）                  │
└───┴─────────────────────┘


司法院資訊處製作；財團法人民間司法改革基金會備份。
